臺灣士林地方法院民事判決
                                     109年度訴字第2102號
原      告  張換子


訴訟代理人  陳凱平律師                    
被      告  張連強
訴訟代理人  陳明宗律師
複 代 理人  蔡爵陽律師
上列當事人間請求遷讓房屋事件，本院於民國110年11月19日言
詞辯論終結，判決如下：
    主  文
原告之訴及假執行之聲請均駁回。
訴訟費用由原告負擔。
    事實及理由
一、原告主張：原告為門牌號碼臺北市○○區○○○路0巷0號5樓房屋
    （下稱系爭房屋）之所有權人。詎被告無權占用系爭房屋，
    爰依民法第767條規定，請求被告遷讓返還系爭房屋等語。
    並聲明：㈠被告應將系爭房屋遷讓返還予原告；㈡願供擔保，
    請准宣告假執行。
二、被告則以：兩造之父親即訴外人張宗堂為供家人住居，於73
    年間購買系爭房屋，並因原告具公教人員資格，享有優惠利
    率，而以原告名義辦理房屋貸款，將系爭房屋登記予原告，
    惟系爭房屋之貸款、稅賦均由張宗堂繳納，張宗堂居住於系
    爭房屋達數十年，且兩造之兄弟姐妹至臺灣亦居住於系爭房
    屋，原告則於74年婚後未再居住於系爭房屋，是原告與張宗
    堂間存有借名登記關係，系爭房屋之實際所有權人為張宗堂
    。又張宗堂購買系爭房屋係為提供自己與配偶、兩造、其他
    子女等家人居住使用，被告既依張宗堂之同意居住於系爭房
    屋，自屬有權占用等語，資為抗辯。並聲明：㈠原告之訴駁
    回；㈡如受不利判決，願供擔保請准宣告免為假執行。
三、法院的判斷
　㈠系爭房屋登記名義人為原告，並為被告所占有，為兩造所不
    爭執（見本院卷第32、33頁），並有所有權狀在卷可稽（見
    109士調827卷第5頁），此部分事實，堪以認定。
　㈡被告抗辯系爭房屋之實際所有權人為張宗堂借名登記予原告
    ，有無理由？
　　⒈按所謂借名登記契約，乃當事人約定，一方（借名者）經
      他方（出名者）同意，而就屬於一方現在或將來之財產，
      以他方之名義，登記為所有人或其他權利人，並仍由自己
      管理、使用、處分之契約。
　　⒉經查，證人即原告胞妹、被告胞弟張連生於本院審理時結
      證稱：原告在韓國唸書至高中，到臺灣唸大學，由於弟弟
      、妹妹也要到臺灣唸書，需要1個房子，爸爸（即張宗堂
      ）說要買房子，但沒有臺灣的身分證，而沒辦法買，原告
      已經大學畢業，任職老師，有取得身分證，爸爸說就用原
      告的名字買房子。系爭房屋是父母親出錢購買，原告才剛
      擔任老師，沒有能力買房子，我的父母親住在系爭房屋，
      並曾有弟弟即被告、張連勇及妹妹張金萱、張玉香住過，
      我的兩個女兒從國中、高中、大學都在臺灣唸書，也均住
      在系爭房屋，原告於結婚後就住到其配偶家，並沒有住在
      系爭房屋。系爭房屋購屋款項是父親將韓國的1間房子賣
      掉，由父母親、兄弟等人將錢從韓國帶過來交給原告，一
      部份是貸款等語（見本院卷第43-47頁）；證人即兩造胞
      姐張海順結證稱：原告先來臺灣唸書，就學時住在學校，
      唸完書，爸爸想在臺灣買房子，讓爸爸的子女可以過來臺
      灣唸書，因爸爸是住在韓國的華僑，沒有臺灣的戶籍身分
      ，沒辦法買房子，剛好原告配偶吳宏益姊夫有房子要賣，
      原告打電話跟爸爸說這件事，爸爸說好，要買系爭房屋，
      購屋的款項是爸爸及兄弟姐妹從韓國來臺灣時，偷偷將韓
      幣換成美金帶過來臺灣，是爸爸拿錢出來買的，原告從小
      並沒有賺過錢，唸完大學當老師月薪約新臺幣（下同）1
      萬2,000元，系爭房屋有貸款，是媽媽去付的，爸爸在韓
      國有3間房子，賣掉其中1間房子，將錢帶到臺灣來，爸爸
      在買了系爭房屋不到3年就過來臺灣居住在系爭房屋，我
      跟張連生住在韓國到臺灣看父母親也會住在系爭房屋，被
      告、張連勇、張金萱、張玉香及我的兩個孩子、張連生的
      兩個孩子都有住過系爭房屋等語（見本院卷第198-201頁
      ）；證人即原告胞弟、被告胞兄張連勇結證稱：父母親的
      小孩要到臺灣發展，當時只有原告在臺灣就讀於師範大學
      ，當時有一個房子要賣，因父母親沒有臺灣身分證，沒辦
      法以父母親自己名義購屋，當時原告已經畢業，在金山國
      中當老師，父母親經過原告的同意，用原告的名字買系爭
      房屋，父母親在購屋時還住在韓國，與兄弟姐妹有來臺灣
      就會帶現金過來，存入原告的帳戶，當時有外匯管制，為
      了盡快把錢給屋主，我們有帶一些冬菇、菸酒、毛毯，以
      跑單幫方式變現，甚至在韓國黑市買美金夾帶進來，原告
      當時薪水約1萬2,000元，不可能有存款購買系爭房屋，父
      親在73年有將其在韓國的房子賣掉1間，用來支付購屋款
      項，因原告為公教人員，貸款有比較好的利率，父母親有
      得到原告同意，以原告名義貸款，原告並沒有付過貸款，
      是父親及張連生在韓國餐廳做生意，及將韓國的房子租給
      他人，將賺得的錢帶來臺灣支付貸款，原告曾住過系爭房
      屋約1年，畢業一年後結婚，就搬出去住，我及被告、張
      金萱、張玉香、張連生的小孩、張海順的小孩都有住過系
      爭房屋等語（見本院卷第203-206頁），足見系爭房屋為
      張宗堂希望能使將來子女從韓國遠赴臺灣就學、工作能有
      可以居住的處所，因原告先至臺灣就學，並於畢業後取得
      臺灣戶籍身分，乃與原告約明借用原告名義，由原告出名
      購買系爭房屋，並由原告父親張宗堂支付購屋款項；又系
      爭房屋長期為張宗堂所居住一節，為原告所未爭執（見本
      院卷第33頁），而證人張連勇、證人張海順及張連生子女
      、張金萱、張玉香均曾在系爭房屋居住，原告則於結婚後
      即搬離系爭房屋至今，顯見系爭房屋確係由張宗堂管理、
      使用，並非係原告管理使用，被告辯稱系爭房屋非原告所
      有，而係張宗堂借名登記於原告名下等語，並非子虛。
　　⒊原告雖主張系爭房屋係由其自行繳納購屋款項，並非係張
      宗堂或他人繳納云云，然原告自陳：其於72年8月起擔任
      國中教師，每月薪資約為1萬2,000元，系爭房屋係於72年
      12月間向原告配偶即訴外人吳宏益之大姊即訴外人曾吳阿
      卿以總價金270萬元購原告於73年1月間繳清頭期款75萬元
      ，並於同年月14日辦理系爭房屋所有權移轉登記完畢等語
      （見本院卷第78、80、260頁），可知其既於72年8月始正
      式開始工作，衡以原告即便將每月薪水均留存，算至73年
      1月至多僅7萬2,000元（計算式：6個月×12000元＝72,000
      元），難認依其收入得以支付頭期款75萬元之高額款項，
      原告雖稱其受有就學期間之公費給付及寒暑假之打工收入
      云云，然就學之每月支領之公費應係供原告就學期間平時
      生活開銷之需，而寒暑假打工僅見原告提出勞工保險被保
      險人投保資料明細（見本院卷第269頁），依該投保明細
      可知原告於71年7月至8月於中華電信股份有限公司臺灣北
      區電信分公司有投保6,000元之紀錄，即無其他之證明，
      則無論是公費給付、打工收入，均不足認定原告於73年1
      月即有能力支付75萬元購屋之頭期款；此外，原告並未再
      提出其購屋款來源之相關事證。況倘系爭房屋係原告因自
      己有居住之需要，並以原告自己收入全數支付系爭房屋購
      屋款項，原告何以於購買系爭房屋後，居住約1年之餘，
      與吳宏益結婚後即搬離系爭房屋，且搬離後至今均未住在
      系爭房屋，系爭房屋反而係供兩造父母親陸續到臺灣後即
      定居至今，甚至提供予被告、證人張連勇、證人張海順及
      張連生子女、張金萱、張玉香於臺灣就學（業）時居住，
      顯不合於常情，且證人張海順、張連勇均證述：張宗堂的
      小孩或孫子到系爭房屋居住時都沒有跟原告討論過，也沒
      取得原告之同意等語（見本院卷第201、207頁），堪認系
      爭房屋自始即由張宗堂所管理、使用，原告僅為出名登記
      人，被告抗辯系爭房屋實為張宗堂所有，並借名登記於原
      告名下，核屬有據。
　　⒋至原告另提出臺北市稅捐稽徵處房屋稅、地價稅繳納證明
      書（見本院卷第287-309頁），用以主張其有按時繳納系
      爭房屋稅捐，為系爭房屋所有權人云云，惟查，證人張連
      勇證稱：系爭房屋的稅金是用爸爸的生活費支出等語（見
      本院卷第208頁），尚難遽認上開稅單所示款項全係原告
      繳納，且單憑房屋稅及地價稅之繳納情形，亦仍不足認定
      系爭房屋即為原告所有，原告此部分主張，並非可採。
四、綜上所述，被告抗辯系爭房屋為張宗堂所有，而借名登記於
    原告名下等語，核屬有據，系爭房屋自始即由張宗堂管理、
    使用，被告得其同意而居住於系爭房屋，難認係無權占有系
    爭房屋。從而，原告依民法第767條規定，請求被告遷讓返
    還系爭房屋，為無理由，應予駁回。原告之訴既經駁回，則
    其假執行之聲請即失所附麗，併予駁回之。
五、本件事證已明，兩造其餘攻擊防禦方法及所提之證據，核與
    判決結果無影響，毋庸再予一一論述，附此敘明。
六、訴訟費用負擔之依據：民事訴訟法第78條。
中　　華　　民　　國　　110 　年　　11　　月　　30　　日
                  民事第二庭  法  官  蔡子琪
以上正本係照原本作成。
如對本判決上訴，應於判決送達後20日內向本院提出上訴狀，若
委任律師提起上訴者，應一併繳納上訴審裁判費，否則本院得不
命補正逕行駁回上訴。
中　　華　　民　　國　　110 　年　　11　　月　　30　　日
                              書記官  簡吟倫